【裁判字號】    99,訴緝,107
【裁判日期】    990531
【裁判案由】    毒品危害防制條例
【裁判全文】
臺灣板橋地方法院刑事判決             99年度訴緝字第107號
公  訴  人  臺灣板橋地方法院檢察署檢察官
被      告  甲○○
上列被告因違反毒品危害防制條例案件，經檢察官提起公訴（96
年度毒偵字第6292號），因被告於本院準備程序中為有罪之陳述
，經合議庭裁定由受命法官獨任進行簡式審判程序，判決如下：
    主  文
甲○○施用第一級毒品，處有期徒刑捌月，扣案之第一級毒品海
洛因（驗餘淨重零點零壹捌貳公克）沒收銷燬，其外包裝袋壹只
，沒收之；又施用第二級毒品，處有期徒刑肆月；應執行有期徒
刑壹年，扣案之第一級毒品海洛因（驗餘淨重零點零壹捌貳公克
）沒收銷燬，其外包裝袋壹只，沒收之。
    事  實
一、甲○○前因施用第一級毒品案件，經臺灣士林地方法院以八
    十九年度毒聲字第九○六號裁定送觀察、勒戒後，因認無繼
    續施用毒品之傾向，由臺灣士林地方法院檢察署檢察官於民
    國八十九年五月八日以八十九年度毒偵字第一二二九號為不
    起訴處分確定，並於同日釋放出所。復因施用第一級毒品案
    件，經本院以九十三年度訴字第五六五號刑事判決判處有期
    徒刑八月，於九十四年二月十四日判決確定（嗣經減刑為有
    期徒刑四月確定）。詎其猶不知悔改，於前次觀察、勒戒執
    行完畢後，五年內再犯上開施用毒品案件經法院判處罪刑確
    定後，竟基於施用第一級毒品海洛因之犯意，於九十六年八
    月十六日下午某時許，在臺北縣三重市○○○街附近公廁內
    ，以將海洛因用水稀釋後置於針筒內注射之方式，施用海洛
    因一次。隨後在同址又基於施用第二級毒品甲基安非他命（
    起訴書誤載為安非他命，以下均同）之犯意，以將甲基安非
    他命置入玻璃球內燒烤後吸食其煙霧之方式，施用甲基安非
    他命一次（起訴書載為於九十六年八月十五日晚上七時許，
    在臺北縣三重市○○○街一九○號三樓三○二室住處，施用
    第一級毒品海洛因，另於九十六年八月十六日晚上七時三十
    分許為警採尿前回溯九十六小時內之某時，在不詳處所施用
    第二級毒品甲基安非他命）。嗣於九十六年八月十六日晚上
    七時許，在臺北縣三重市○○路、龍濱路口為警查獲，並扣
    得海洛因一包（驗餘淨重零點零一八二公克），及採集其尿
    液送驗而查知上情。
二、案經臺北市政府警察局大同分局報告臺灣板橋地方法院檢察
    署檢察官偵查起訴。因甲○○於本院準備程序中為有罪之陳
    述，經本院合議庭裁定以簡式審判程序審理。
    理  由
一、訊據被告甲○○對於前揭犯罪事實均坦承不諱，經查：
（一）被告經警採尿送台灣尖端先進生技醫藥股份有限公司，以
      EIA 酵素免疫分析法篩檢、GC/MS 氣相層析質譜儀分析法
      確認檢驗結果，呈嗎啡及甲基安非他命陽性反應，有該公
      司九十六年八月三十日出具之濫用藥物檢驗報告、尿液代
      碼對照表各一紙在卷可參（見偵查卷第四十四頁、第四十
      六頁）。復查：
  １、海洛因施用入人體後水解還原成嗎啡，再循嗎啡之代謝方
      式排出體外，業據行政院衛生署藥物食品檢驗局以七三藥
      檢壹字第○三○二二一號函說明綦詳，且尿液中能否驗出
      嗎啡陽性反應，與其投與量、投與途徑、採尿時間、個人
      體質及檢測方法之靈敏度有關，國外曾有文獻報導注射六
      毫克之海洛因鹽酸鹽，其代謝物嗎啡之平均可檢出時限約
      為二十六小時，亦經行政院衛生署藥物食品檢驗局於八十
      一年九月八日以（八一）藥檢壹字第八一一四八八五號函
      釋明在案。
  ２、甲基安非他命經口服投與後，約百分之七十於二十四小時
      內自尿中排出，約百分之九十於九十六小時內自尿中排出
      ，由於目前國內尿液中甲基安非他命之檢驗僅為鑑定其是
      否呈陽性反應，尚未定其含量，且甲基安非他命成分之檢
      出與其投與方式、投與量、個人體質、採尿時間與檢測儀
      器之精密度等諸多因素有關，因此僅憑尿液中呈甲基安非
      他命陽性反應，並無法確實推算吸食時間距採集時間之長
      短，惟依上述資料推斷，最長可能不會超過四日即九十六
      小時，此經行政院衛生署藥物食品檢驗局於八十一年二月
      八日以（八一）藥檢壹字第○○一一五六號函釋明在案。
  ３、前揭尿液檢驗報告載明係以GC/MS （即氣相層析質譜儀分
      析法）方法作為確認檢驗之方式，而該方法之原理係檢品
      經氣化後，通過層析管分離純化，再將純化後之成分循序
      送入質譜儀做個別鑑定。因質譜儀所測定之圖譜，在化學
      上被公認具有指紋特性，故可據以完全判定該檢品係為何
      種化合物。是以氣相層析質譜儀作藥物及其代謝產物之定
      性及定量分析，幾乎不會有偽陽性反應產生，此經台北榮
      民總醫院於八十三年四月七日以八三北總內字第三○五九
      號函釋明在案。
  ４、準此，被告之尿液經以氣相層析質譜儀分析法檢驗，既係
      呈嗎啡及甲基安非他命陽性反應，顯見被告應有於前揭時
      間施用第一級毒品海洛因及第二級毒品甲基安非他命之行
      為甚明。另扣案白色粉末一包送驗結果，確係第一級毒品
      海洛因（驗餘淨重零點零一八二公克），此有交通部民用
      航空局航空醫務中心毒品鑑定書影本一紙附卷足憑（見本
      院九十六年度訴字第三五八一號卷第十九頁），應認上開
      扣案毒品確係海洛因無誤。
（二）被告前因施用毒品案件，經法院裁定送觀察、勒戒後，因
      認無繼續施用毒品傾向，於八十九年五月八日執行完畢釋
      放出所後，五年內再犯如事實欄所載施用毒品案件經法院
      判處罪刑確定等情，有臺灣高等法院院被告前案紀錄表一
      份在卷可按，復為本件施用第一級、第二級毒品犯行，是
      本件事證明確，被告犯行洵堪認定，應予依法論科。
二、按海洛因、甲基安非他命分屬毒品危害防制條例第二條第二
    項第一款所規定之第一級毒品及同條項第二款所規定之第二
    級毒品，核被告所為，分別係犯毒品危害防制條例第十條第
    一項之施用第一級毒品罪及同條第二項之施用第二級毒品罪
    。其持有毒品之低度行為，應為施用毒品之高度行為所吸收
    ，均不另論罪。被告所犯上開二罪間，犯意各別，罪名互異
    ，應分論併罰。本院審酌被告施用毒品，足以戕害其身心，
    滋生其他犯罪，惡化治安，嚴重損及公益，且被告前曾犯施
    用毒品罪，業經觀察、勒戒、刑事判決確定，仍未戒斷其施
    用毒品之惡習，竟再為本件施用毒品犯行，顯見其不思悔改
    ，惟其施用毒品行為於本質上係屬自我戕害行為，反社會性
    之程度應屬較低，及其犯後坦承犯行，態度尚稱良好等一切
    情狀，分別量處如主文所示之刑，並定應執行刑，以資懲儆
    。
三、扣案海洛因一包（驗餘淨重零點零一八二公克）屬第一級毒
    品，且係本件查獲之毒品，不問屬於犯人與否，爰依毒品危
    害防制條例第十八條第一項前段規定，併予宣告沒收銷燬之
    （惟鑑驗耗罄之毒品既已滅失，自毋庸宣告沒收銷燬），其
    外包裝一只係用於包裹毒品海洛因，防其裸露、潮濕，便於
    攜帶施用，且為被告所有，此據被告於本院審理時供明在卷
    ，爰依刑法第三十八條第一項第二款規定，併予宣告沒收。
據上論斷，應依刑事訴訟法第二百七十三條之一第一項、第二百
九十九條第一項前段，毒品危害防制條例第十條第一項、第二項
、第二十三條第二項、第十八條第一項前段，刑法第十一條前段
、第五十一條第五款、第三十八條第一項第二款，判決如主文。
本案經檢察官蘇逸修到庭執行職務。
中    華    民    國    99    年    5     月    31    日
                刑事第八庭      法  官  劉  安  榕
以上正本證明與原本無異。
如不服本判決，應於判決送達後10日內敘明上訴理由，向本院提
出上訴書狀（應附繕本），上訴於臺灣高等法院；未敘述上訴理
由者，應於上訴期間屆滿後20日內向本院補提理由書（均須按他
造當事人之人數附繕本），切勿逕送上級法院。
                                書記官  陳  盈  真
中    華    民    國    99    年    5     月    31    日
附錄本案論罪科刑法條全文：
毒品危害防制條例第10條
施用第一級毒品者，處六月以上五年以下有期徒刑。
施用第二級毒品者，處三年以下有期徒刑。

司法院資訊處製作；財團法人民間司法改革基金會備份。
